臺灣高等法院刑事判決　　　　　　　　94年度上訴字第1020號
上　訴　人
即　被　告　甲○○
指定辯護人　李靜蕙律師
上列上訴人因毒品危害防制條例等案件，不服臺灣宜蘭地方法院
92年度訴字第368號，中華民國94年2月15日第一審判決（起訴案
號：臺灣宜蘭地方法院檢察署92年度偵字第1594號、1614號），
提起上訴，本院判決如下：
    主  文
上訴駁回。
    事  實
一、甲○○於民國89年間因違反臺灣地區與大陸地區人民關係條
    例案件，經本院判處有期徒刑1年2月，罰金9萬元確定 ，90
    年3月9日執行完畢。甲○○與簡子森（業經原審判處有期徒
    刑4年2月）、蔡錫煌（亦經原審判處有期徒刑4年） 、林哲
    敏（由臺灣宜蘭地方法院檢察署檢察官另案偵查中）及年籍
    姓名不詳綽號「阿弟仔」之成年男子，均明知安非他命乃毒
    品危害防制條例第2條第2項第2款所定之第二級毒品 ，並屬
    懲治走私條例「公告管制物品項目及其數額 」甲項第4款規
    定公告管制進出口之物品，不得非法運輸，竟仍基於共同犯
    意聯絡及行為分擔，於92年4、5月間，由甲○○主導策劃謀
    議先由林哲敏至大陸地區取得第二級毒品安非他命後，甲○
    ○再與蔡錫煌共同駕駛漁船直航中國大陸地區運輸管制物品
    安非他命進入臺灣地區宜蘭縣大里外海處時，由簡子森駕駛
    舢舨接駁後，經烏石港上岸交予年籍姓名不詳綽號「阿弟仔
    」之成年男子，事成之後簡子森可分得新臺幣（下同）25萬
    元，蔡錫煌則可分得80萬元酬勞。嗣蔡錫煌及甲○○即基於
    上開共同犯意聯絡及行為分擔 ，於同年5月19日由蔡錫煌擔
    任船長，與甲○○輪流駕駛「金漁春六號」漁船自宜蘭縣梗
    枋港報關出港，且未經主管機關許可逕行直航中國大陸地區
    福建省馬尾港，惟因時值ＳＡＲＳ防疫期間，蔡錫煌與甲○
    ○並未獲准登岸，便由林哲敏利用舢舨接駁之方式，在中國
    大陸地區福建省閩江口附近將50公斤之安非他命運至蔡錫煌
    與甲○○駕駛之「金漁春六號」漁船上後，蔡錫煌與甲○○
    旋於翌日（即同年月27日）駕駛該漁船運輸安非他命50公斤
    進入臺灣地區，且至宜蘭縣大里外海之約定地點時，甲○○
    即以行動電話聯繫在附近守候接應之簡子森，由簡子森利用
    舢舨接駁50公斤安非他命後自烏石港上岸，再載運至宜蘭縣
    頭城鎮烏石港北港口交予年籍姓名不詳綽號「「阿弟仔」之
    成年男子收訖，蔡錫煌與甲○○則將「金漁春六號」漁船駛
    往梗枋港。
二、蔡錫煌、簡子森於完成運輸安非他命進入臺灣地區之計畫後
    ，即於同年6月4日共同前往甲○○位於基隆市○○街488 號
    Ｌ棟10樓之5居處 ，由簡子森上樓欲向甲○○依約索取應分
    得之80萬元與25萬元酬勞，蔡錫煌則在車內等候，然甲○○
    以無現金可資支付為由 ，改而支付前揭運輸進口中之2公斤
    安非他命作為擔保 ，簡子森遂將甲○○交付之2公斤安非他
    命攜回車內，惟為避免攜帶鉅量安非他命遭警查獲之風險，
    簡子森便聯繫年籍姓名不詳綽號「碰仔」之友人，於同日晚
    間在基隆市區不詳地點將甲○○交付之2 公斤安非他命寄託
    年籍姓名不詳綽號「碰仔」之成年男子代為保管；但因蔡錫
    煌本身即有施用安非他命之習，該名年籍姓名不詳綽號「碰
    仔」之成年男子便自受託保管之安非他命中分裝1 小包交予
    蔡錫煌。
三、蔡錫煌與簡子森因甲○○關於依約支付報酬之事仍遲無下文
    ，遂於92年6月8日再共同駕駛車牌號碼ＩＷ─2047號自用小
    客車前往基隆向甲○○索取約定之報酬，然仍未果後又駕車
    折返宜蘭，惟於同日凌晨4時30分許 ，在宜蘭縣頭城鎮○○
    ○路梗枋橋上遭行政院海岸巡防署海岸巡防總局蘇澳海巡隊
    （下稱蘇澳海巡隊）循線當場查獲，並自蔡錫煌身上扣得年
    籍姓名不詳綽號「碰仔」之成年男子所交付，但尚未施用之
    安非他命1小包。又因蔡錫煌告知2公斤安非他命係寄託在年
    籍姓名不詳綽號「碰仔」之成年男子處，便由蔡錫煌依蘇澳
    海巡隊人員指示，電約該名年籍姓名不詳綽號「碰仔」之成
    年男子出面欲取回先前交付代為保管之2公斤安非他命 ，惟
    當蘇澳海巡隊人員帶同蔡錫煌至約定地點時，經年籍姓名不
    詳綽號「碰仔」之成年男子察覺有異 ，旋將受託保管之2大
    包安非他命自車窗丟入蔡錫煌搭乘之自用小客車內後逃逸；
    總計扣得安非他命2大包1小包（ 合計淨重1467.93公克；驗
    後合計淨重1439.08公克 ）；另於同日再循線查獲甲○○，
    並扣得甲○○所有且交予簡子森供其等聯繫所用之諾基亞綠
    色行動電話1支。
四、案經行政院海岸巡防署海岸巡防總局蘇澳海巡隊移送臺灣宜
    蘭地方法院檢察署檢察官偵查起訴。
    理  由
一、訊據上訴人即被告甲○○固供承確與蔡錫煌於92年5月19 日
    駕駛「金漁春六號」漁船自梗枋港報關出海等情不諱，惟矢
    口否認與林哲敏、年籍姓名不詳綽號「阿地仔」之成年男子
    及簡子森、蔡錫煌有何共同策劃謀議自大陸地區運輸安非他
    命進入臺灣地區之計畫或行為分擔，並辯稱：其與蔡錫煌乃
    駕駛「金漁春六號」漁船出海捕魚，並未至大陸地區，更無
    載運安非他命進入臺灣之行為云云。惟查：
  (一)上揭事實，業據簡子森、蔡錫煌於原審供認在卷（詳見原審
    卷第48頁、50頁、125頁、217頁）。再被告甲○○與蔡錫煌
    於92年5月19日駕駛「金漁春六號 」漁船自梗枋港報關出港
    之事實，業據證人徐克維於警詢中證述在卷（詳見偵字第15
    94號卷第251頁），並有報關出港紀錄表一份在卷可稽（ 見
    警詢卷2第5頁）。又扣案疑似安非他命之結晶體2大包1小包
    ，經送內政部警政署刑事警察局鑑定後，亦認皆屬第二級毒
    品安非他命（合計淨重1467.93公克；驗後合計淨重1439.08
    公克 ），此有該局92年6月23日刑鑑字第0920108917號鑑驗
    通知書可參（見偵字第1594號卷第208頁）。
  (二)被告甲○○與簡子森、蔡錫煌共同策劃利用漁船直航大陸地
    區取得安非他命後，再載運安非他命返回臺灣地區宜蘭縣大
    里外海交由負責接應之簡子森以舢舨接駁後經烏石港上岸交
    予年籍姓名不詳綽號「阿弟仔」之成年男子，事成後同案被
    告簡子森可分得25萬元，蔡錫煌可分得80萬元酬勞等情，業
    經蔡錫煌、簡子森於原審結證屬實（詳見原審卷第191至198
    頁、198至203頁）。
  (三)被告甲○○確於92年5 月中旬搭船至大陸地區福建省馬尾港
    之事實，亦經證人林哲敏於偵查中結證翔實（詳見偵字第15
    94號卷第350、351頁）。再蔡錫煌於警詢及偵查中皆供稱：
    在大陸地區福建省馬尾港接駁安非他命上船者，乃綽號「阿
    敏」之人等語綦詳。又簡子森亦於偵查中供述：其與甲○○
    在策劃本次運輸安非他命進入臺灣地區時，有名綽號「阿敏
    」之人在旁；嗣在搭船出發前，甲○○曾告知「阿敏」業已
    飛至澳門等語翔實。另偵查中檢察官即命證人林哲敏更換宜
    蘭監獄受刑人服裝後，與受刑人黃大發、陳柏超、蔡世賢、
    張明濬、陳家鴻、王宜家等六人各自編號後依序自左至右排
    列，並預先告知蔡錫煌及簡子森，該名綽號「阿敏」之人非
    必在列隊受指認對象中後，由蔡錫煌與簡子森先後各別透過
    單面玻璃踐行指認程序，指認結果蔡錫煌與簡子森均共同指
    認證人林哲敏即為其等二人所稱綽號「阿敏」之人無誤（詳
    見偵字第1594號卷第353至354頁）。
  (四)被告甲○○與其姐於92年5月29日通聯紀錄內容 ，被告甲○
    ○係稱：「（喂！你怎麼都沒回電話？我要告訴你27日有一
    張跟上次一樣的，6月3日開庭）高等的嗎？因為那一天我沒
    去出庭。我工作十天，我告訴妳一個好消息，我去拼了，而
    且拼過了，這幾天帳戶可能會有四百進帳，我想放妳那邊還
    是妳幫我放阿母那邊。」、「喂！妳打這次號碼是後面一九
    九這支嗎？（對啊！）喔！這麼多天了，十幾支電話換到都
    忘記了！（喔！妳最後打給我的就是這一支啊？）喔！這些
    電話這幾天我都會換掉。另外那些錢我想都放阿母那邊，因
    為我們的帳戶都不能有錢啊‧‧‧（下略）」等語，此有通
    信監察案機房工作日誌可憑（見偵字第1614號卷第26頁）。
  (五)綜上，依同案被告簡子森、蔡錫煌上揭供述，並參酌證人林
    哲敏上揭證述被告甲○○確有於92 年5月間駕船至大陸地區
    福建省馬尾港之事實，且有「金漁春六號」漁船自梗枋港報
    關出港紀錄表、證人徐克維於警詢中之證詞及被告甲○○於
    92年5月29日與其姐之電話通聯內容暨扣案安非他命可佐 ，
    準此足證被告甲○○確有為本件犯行。至被告雖辯稱：與其
    姐之電話通話內容，係吹牛、誇大之詞云云。惟被告甲○○
    於原審則辯稱：與其姐之電話通話，是為向其姐借錢，所以
    才這樣騙她的（詳見原審卷第208頁）云云 ，準此足徵被告
    甲○○就為何與其姐為上開電話通話，前後所辯不一，已難
    採信；再依該通聯內容，被告甲○○並無提及其有何需錢孔
    急之言詞，且係明確表達其近日將可獲取鉅額金錢，但因其
    自身帳戶不能使用，而有尋求借用其母帳戶之意甚明。若被
    告甲○○已明確告知自身將有鉅額獲利，焉能以此訛騙其姐
    而遂其借錢之目的？又細探上開通聯內容中被告甲○○所言
    各語 ，亦可得悉其自92年5月19日出海後並非前往捕魚甚詳
    。蓋依被告甲○○所言「我去拼了，而且拼過了，這幾天會
    有四百進帳‧‧‧」，此若係指其捕魚所得利潤，如此合法
    運用勞力與技術獲取之金錢，豈有不能入己帳戶之理？準此
    ，益徵被告所辯，顯屬飾卸之詞，不足採信。另證人林哲敏
    雖於原審證稱：其在福建省馬尾港並未見到甲○○云云，惟
    依蔡錫煌、簡子森各別指認之結果，再佐以其等二人於原審
    以證人身分進行交互詰問程序時，亦均明確指認在庭證人林
    哲敏即為綽號「阿敏」之人之客觀跡證，足徵證人林哲敏於
    原審所述其在福建省馬尾港並未見到甲○○等證詞，顯屬迴
    護被告甲○○之詞，是證人林哲敏於偵查中所為之上述證詞
    ，應較可採，併此敘明。
  (六)本件事證明確，被告甲○○之犯行堪以認定，自應依法論科
    。
二、按安非他命係毒品危害防制條例第2條第2項第2 款規定之第
    二級毒品，且係行政院依懲治走私條例公告之「管制物品項
    目及其數額」甲項第4款所列之管制進出口物品 ，且自中國
    大陸地區私運物品進入臺灣地區者，以私運物品進口、出口
    論，懲治走私條例第12條亦定有明文。核被告甲○○自中國
    大陸地區福建省馬尾港私運管制進出口之第二級毒品安非他
    命入境臺灣，係犯毒品危害防制條例第4條第2項之運輸第二
    級毒品罪（按毒品危害防制條例已於92年7月9日公布修正，
    並自93年1月9日起實施，經比較被告甲○○行為前、後之規
    定，所犯法條之構成要件與刑度並無不同 ，爰依刑法第2條
    第1 項前段之規定而適用修正後毒品危害防制條例第4條第2
    項，併此敘明）及懲治走私條例第2條第1項之私運管制物品
    進口罪。被告甲○○係以一行為同時觸犯上述二罪名，應依
    刑法第55條想像競合犯之規定從一重之運輸第二級毒品罪處
    斷。又被告甲○○係以未經主管機關許可即逕由蔡錫煌以船
    長身分，與被告甲○○輪流駕駛「金漁春六號」漁船直航大
    陸地區，向林哲敏取得安非他命後再私運管制物品安非他命
    進入臺灣地區交由簡子森以舢舨接駁自烏石港上岸轉交年籍
    姓名不詳綽號「阿地仔」之成年男子收執，所為另皆違反臺
    灣地區與大陸地區人民關係條例第28條，應論以同條例第80
    條第1項之中華民國船舶船長直航大陸地區罪（ 按臺灣地區
    與大陸地區人民關係條例已於92年10月29日修正公布，其中
    第80 條第1項中華民國船舶船長直航大陸地區罪，依行政院
    92年12月29日所發佈之行政院院臺秘字第0920069517號令，
    係自93年3月1日起開始施行，是經比較被告甲○○行為前、
    後之規定，法定刑度並無不同，爰依刑法第2條第1項前段之
    規定而適用修正後臺灣地區與大陸地區人民關係條例第80條
    第1項，併予述明）。被告甲○○與簡子森、蔡錫煌 、林哲
    敏及年籍姓名不詳綽號「阿弟仔」之成年男子間，對其等運
    輸管制物品第2級毒品安非他命進入臺灣地區之犯行 ，因具
    有共同犯意聯絡及行為分擔，皆應論以共同正犯；至於未經
    主管機關許可直航中國大陸地區之犯行，被告甲○○與簡子
    森、林哲敏及年籍姓名不詳綽號「阿弟仔」之成年男子，雖
    均不具船長身分，然其等與「金漁春六號」漁船船長即蔡錫
    煌間，對此同具犯意聯絡及行為分擔 ，依刑法第31條第1項
    之規定，亦應論以共同正犯。然被告甲○○就所犯共同中華
    民國船舶船長直航中國大陸罪，因與其所犯共同運輸第二級
    毒品之二罪間，具有方法、目的之牽連關係，應再依刑法第
    55條牽連犯之規定，從一重之共同運輸第二級毒品罪處斷。
    至被告甲○○持有第二級毒品安非他命之低度行為，則均為
    運輸之高度行為所吸收，自不另論罪。公訴意旨雖未論及被
    告甲○○違反懲治走私條例第2條第1項及臺灣地區與中國大
    陸地區人民關係條例第80條第1項之事實 ，然該部分事實與
    公訴人起訴之事實既具有想像競合犯之裁判上一罪關係，自
    為起訴效力所及，本院當得併予審理；另公訴意旨所稱被告
    甲○○尚涉犯國家安全法第6條第1項、第3條第1項之未經許
    可出入境罪嫌部分，則容有誤會，蓋被告甲○○自梗枋港入
    港時，已向梗枋安檢所報關詳前述，自非未經許可出境甚明
    ，惟既公訴意旨認被告等甲○○此部分之行為，乃與其等所
    犯前開有罪事實間，具有牽連犯之裁判上一罪關係，公訴意
    旨所指被告甲○○此部分之犯行，自不須另為無罪之諭知。
三、甲○○於89年間因違反臺灣地區與大陸地區人民關係條例案
    件，經本院判處有期徒刑1年2月 ，罰金九萬元確定，90年3
    月9日執行完畢等情 ，有臺灣高等法院被告全國前案紀錄表
    可憑。其於有期徒刑執行完畢後五年內，再犯有期徒刑以上
    之本罪，應依刑法第47條累犯之規定，加重其刑（法定本刑
    為無期徒刑部分，依法不得加重）。原審以被告甲○○罪證
    明確，適用上揭規定，並審酌被告甲○○之犯罪動機，其在
    本件犯行中處於主導策劃謀議與指揮分工之關鍵地位，其狡
    言卸責圖脫罪刑之犯後態度，及其等犯罪目的、手段，犯罪
    所生之危害及造成社會整體防衛體系侵害程度等一切情狀，
    量處有期徒刑9年 ，並諭知上揭扣案之安非他命2包1小包，
    應依毒品危害防制條例第18條第1項前段之規定 ，併予沒收
    銷燬之；被告甲○○與蔡錫煌駕駛「金漁春六號」漁船直航
    中國大陸地區運回臺灣地區之管制物品安非他命50公斤，其
    餘未扣案約38.5公斤安非他命，因乏證據證明均已滅失而不
    存在 ，自仍應依毒品危害防制條例第18條第1項前段併予沒
    收銷燬之；另扣案諾基亞綠色行動電話壹支，業據被告甲○
    ○坦承為其所有之物，並經簡子森供明係屬被告甲○○所交
    付供作本件犯罪聯絡使用之物，當屬被告甲○○所有且供犯
    罪所用之物甚明 ，應依毒品危害防制條例第19條第1項之規
    定併予宣告沒收；併說明其餘扣案之諾基亞手機三支、摩托
    羅拉手機1支、2萬2500元、2萬5060元、錫箔紙1張、行動電
    話ＳＩＭ卡10張、基隆二信存摺1本、基隆二信金融卡1張、
    中華民國漁船船員手冊1本、臺灣居民來往大陸通行證1本、
    電話簿2本、林哲敏照片3張、便條紙8張、神州儲值卡空白2
    張、1元人民幣2張、10元人民幣1張及注射針筒3支、提撥器
    1 支等物，雖分屬蔡錫煌與甲○○所有之物，然皆乏證據證
    明乃被告等人持供本件犯罪所用之物，爰均不併予宣告沒收
    。核原審認事用法，並無不合，量刑亦屬允當。被告甲○○
    上訴否認犯行，為無理由，應予駁回。
據上論斷，應依刑事訴訟法第368條，判決如主文。
本案經檢察官謝英民到庭執行職務。
中　　華　　民　　國　　94　　年　　8 　　月　　24　　日
　　　　　　　　　刑事第二十二庭審判長法　官  黃瑞華
　　　　　　　　　　　　　　　　　    法　官  蔡明宏
　　　　　　　 　 　　　　　　　　　　法　官  陳憲裕
以上正本證明與原本無異。
如不服本判決，應於收受送達後十日內向本院提出上訴書狀，其
未敘述上訴之理由者並得於提起上訴後十日內向本院補提理由書
（均須按他造當事人之人數附繕本）。
                                      書記官  劉育妃
中　　華　　民　　國　　94　　年　　8　　月　　25　　日
附錄本案論罪科刑法條全文
修正後毒品危害防制條例第4條第2項：
製造、運輸、販賣第 2 級毒品者，處無期徒刑或七年以上有期徒
刑，得併科新臺幣七百萬元以下罰金。
懲治走私條例第2條第1項：
私運管制物品進口、出口逾公告數額者，處七年以下有期徒刑，
得併科新臺幣三百萬元以下罰金。
修正後臺灣地區與大陸地區人民關係條例第80條第1項：
中華民國船舶、航空器或其他運輸工具所有人、營運人或船長、
機長、其他運輸工具駕駛人違反第28條規定或違反第28條之一第
1項規定或臺灣地區人民違反第28條之一第2項規定者，處三年以
下有期徒刑、拘役或科或併科新臺幣一百萬元以上一千五百萬元
以下罰金。但行為係出於中華民國船舶、航空器或其他運輸工具
之船長或機長或駕駛人自行決定者，處罰船長或機長或駕駛人。
